臺灣板橋地方法院刑事判決　　　　　　　94年度訴緝字第27號
公　訴　人　臺灣板橋地方法院檢察署檢察官
被　　　告　丙○○
上列被告因偽造文書等案件，經檢察官提起公訴（90年度偵字第
10154 號），被告於準備程序認罪，本院以簡式審判程序判決如
下：
    主  文
丙○○共同連續意圖為自己不法之所有，以恐嚇使人將本人之物
交付未遂，處有期徒刑貳年。
    事  實
一、丙○○前曾於民國84年、85年間分別因恐嚇（以於被害廠商
    產品注射殺鼠劑方式恐嚇取財）、詐欺等案件，先後經臺灣
    臺北地方法院、臺灣桃園地方法院判處有期徒刑一年十月、
    八月確定，經定應執行刑二年三月，自84年7 月17日起執行
    ，其後於85年5 月29日（起訴書誤載為「86年6 月13日」）
    假釋出監付保護管束（嗣於86年間經撤銷假釋，應執行殘刑
    一年四月十七日，自89年5 月25日起執行，復於90年3 月27
    日假釋出監付保護管束，至90年9 月23日縮刑期滿執行完畢
    ，本件不構成累犯）。詎其於假釋付保護管束期間，猶不知
    悔改，復與林威成（原名林弘裕，所涉本件偽造文書、恐嚇
    取財等罪嫌，另案經檢察官起訴，於91年間由臺灣高等法院
    判處應執行有期徒刑一年二月確定，嗣於92年5 月6 日縮刑
    期滿執行完畢）共同基於意圖為自己不法所有之概括犯意聯
    絡，圖謀以於食品廠商產品摻入藥物或毒物，破壞其商譽方
    式，向廠商恐嚇勒索金錢，並計畫分別在臺灣、大陸、香港
    等地，交叉以寄函、傳真、打電話等方式，恐嚇廠商，指示
    廠商匯款至香港地區交付索款。惟因丙○○尚在假釋期間無
    法出境，遂由林威成先出面以每月新臺幣（下同）20,000元
    之代價，向容貌與丙○○近似之蘇榮華洽商提供其
    戶口名簿、免役證明書等證件，以供丙○○冒名申請
    持以入出境使用，蘇榮華（所涉本件偽造文書罪嫌，另案經
    檢察官起訴，於86年間由本院判處有期徒刑三月確定，嗣於
    87 年3月1 日縮短刑期執行完畢）因而於85年7 月8 日，在
    臺北縣三峽鎮○○路其經營之檳榔攤，將其上開證件交予林
    威成，隨後即由丙○○提供其相片3 張，冒用「蘇榮華」名
    義，在「普通
    簽「蘇榮華」署名後，委由不知情之旅行社，持向外交部領
    事事務局（起訴書漏載）、內政部警政署入出境管理局，接
    續辦理申領
    事項登載於職務上所掌公文書上，並核發
    坤進進而於85年8 月9 日持用該「蘇榮華」名義之
    境前往香港、大陸等地區，足生損害於入出境管理機關對於
    同年月20日出境至大陸、香港等地區。另丙○○、林威成即
    自85年7 月29日起至同年8 月26日間，先後以「姜蓮新」、
    「齊越上人」等署名，在臺中郵局、臺北市、大陸地區廣州
    市等地，接續以寄發、夾送、傳真信函及打電話等方式，向
    臺南縣麻豆鎮之「信喜實業股份有限公司」（下簡稱「信喜
    公司」），恫嚇稱：已將強烈致癌物及洩藥摻入該公司產品
    ，如不依照指示交付美金1,000,000 元，將仿照「千面人」
    方式，將有毒產品流入市面，並散發警告消費者之告示函，
    破壞該公司商譽及銷售市場等語，並指示信喜公司匯款及派
    員至香港，等候指示付款；其二人復承上開概括犯意聯絡，
    自85年8 月10日起至同年9 月4 日間，亦以「齊越上人」署
    名，在臺北市、大陸地區廣州市等地，接續以寄發、傳真信
    函及打電話等方式，另向高雄市之「真口味食品企業股份有
    限公司」（下簡稱「真口味公司」），恫嚇稱：已將強烈致
    癌物及洩藥摻入該公司產品，如不依照指示交付美金600,00
    0 元，將仿照「千面人」方式，將有毒產品流入市面，並散
    發警告消費者之告示函，破壞該公司商譽及銷售市場等語，
    並指示信喜公司匯款及派員至香港，等候指示付款。嗣信喜
    公司報警處理，並配合警方指示，派遣該公司協理甲○○攜
    款，於85年9 月18日搭機赴香港，同年月19日上午11 時 許
    ，住進丙○○、林威成指定之香港美麗華飯店，佯欲付款，
    其後於同日中午12時30分許，經依警方指示，由甲○○在該
    飯店大廳將索款交付丙○○、林威成後，即由警方會同香港
    警方，在該飯店前，當場將其二人逮捕，並取回索款；另真
    口味公司其後自新聞報導得知丙○○、林威成已遭查獲逮捕
    ，亦未交付索款。其二人上開恐嚇取財等情，均因而未果。
二、案經高雄市政府警察局移送臺灣高雄地方法院檢察署檢察官
    呈請臺灣高等法院檢察署檢察長核轉臺灣桃園地方法院檢察
    署檢察官，再呈請臺灣高等法院檢察署檢察長核轉臺灣板橋
    地方法院檢察署檢察官偵查起訴。
    理  由
一、按除被告所犯為死刑、無期徒刑、最輕本刑為三年以上有期
    徒刑之罪或高等法院管轄第一審案件者外，於第一次審判期
    日前之準備程序進行中，被告先就被訴事實為有罪之陳述時
    ，審判長得告知被告簡式審判程序之旨，並聽取當事人、代
    理人、辯護人及輔佐人之意見後，裁定進行簡式審判程序，
    刑事訴訟法第273 條之1 第1 項定有明文。經核本件被告謝
    清正所犯係死刑、無期徒刑、最輕本刑為三年以上有期徒刑
    以外之罪，其於準備程序中就被訴事實為有罪之陳述，經法
    官告知簡式審判程序之旨，並聽取公訴人、被告之意見後，
    本院爰依首揭規定，合議裁定由受命法官獨任進行簡式審判
    程序，合先敘明。
二、右揭犯罪事實，業據被告丙○○於本院審理時供認不諱，核
    與共犯蘇榮華、林威成分別於警詢、偵審中供述情節相符，
    並經證人即真口味公司公關主任乙○○、信喜公司副總經理
    陳金龍、協理甲○○等分別於警詢、審理（本院90年度易字
    第2212號被告林威成恐嚇取財等刑事案）證述明確，復有恐
    嚇函、告示函、傳真函、恐嚇電話錄音譯文、內政部警政署
    刑事警察局90年6 月6 日（九○）刑鑑字第80653 號鑑驗通
    知書（林威成恐嚇電話錄音聲紋比對結果）、通訊監察錄音
    譯文、冒用「蘇榮華」名義填載之普通
    請書及所附蘇榮華
    榮華」名義申領之
    出境資料、共犯林威成入出境資料、內政部刑事警察局90年
    6 月19日（九十）刑際字第86055 號函（說明該局會同香港
    警方查獲本案及後續相關處理情形）等影本附卷及恐嚇真口
    味公司電話錄音帶1 捲扣案可資佐證。本件事證明確，被告
    上揭犯行堪以認定，應予依法論科。
三、核被告丙○○上開所為，係犯刑法第216 條、第214 條之行
    使公務員登載不實文書罪、同法第346 條第3 項、第1 項之
    恐嚇取財未遂罪。其使公務員登載不實之行為，利用不知情
    之旅行社代辦人員為之，為間接正犯；又其此行為與蘇榮華
    、林威成間，有犯意聯絡及行為分擔，為共同正犯；另其此
    使公務員登載不實之低度行為，應為其後行使之高度行為所
    吸收，故不另論罪。又其上開所犯恐嚇取財行為，與林威成
    間，有犯意聯絡及行為分擔，亦為共同正犯；再其所為二次
    恐嚇取財行為，時間緊接，所犯罪名相同，顯係出於概括之
    犯意為之，為連續犯，應以一罪論，並加重其刑；又其已著
    手恐嚇取財行為之實施，其中向信喜公司恐嚇取財部分，雖
    已自被害人處取得款項，惟被害人係為配合警方辦案，佯裝
    同意付款，使警方得於其出面取款時，予以逮捕，是其原具
    有犯罪之故意，客觀上又已著手於恐嚇取財之行為，然尚難
    謂其已取財得手，自應僅成立恐嚇取財未遂罪，公訴意旨認
    係已成立既遂犯，應有未洽，至其向真口味公司恐嚇取財部
    分，未生取財結果，為未遂犯甚明；另被告上開恐嚇取財行
    為，雖係未遂犯，然衡諸其尚因前案相同手法之恐嚇取財案
    件，仍在假釋中，竟不知悔悟再犯，爰不予按既遂犯之刑度
    減輕之，附此敘明。又被告上開所犯二罪間，有方法結果之
    牽連關係，為牽連犯，應從一重之恐嚇取財罪處斷。爰審酌
    被告之素行、對社會之危害、不知悔悟再犯之情、被害人被
    害情節及其犯罪後之態度等一切情狀，量處如主文所示之刑
    。
四、至公訴意旨雖另謂：被告於借得蘇榮華上開證件後，有將蘇
    榮華
    ，再持以申領
    第212 條之行使變造特種文書罪嫌云云。惟查，訊據被告就
    此部分堅決否認有換貼相片變造之情，且觀諸卷附其申辦護
    照、入出境許可申請書上所附蘇榮華
    之相片，核與該申請書上所貼被告相片，並非相同之人，而
    與卷附蘇榮華口卡上相片及到案所拍照片容貌相同，故被告
    上開所辯，堪認屬實，從而此部分不能證明被告犯罪，本應
    為無罪之諭知，惟公訴意旨認其此部分所犯，與上開被訴有
    罪部分有牽連犯之裁判上一罪關係，爰不另為無罪之諭知。
    又公訴意旨另謂被告涉犯有刑法第216 條、第210 條之行使
    偽造私文書罪嫌云云，觀諸公訴意旨所載犯罪事實，應係指
    被告冒用「蘇榮華」名義填載「普通
    書」，持以申領
    第210 條之偽造文書罪，指無製作權不法製作者而言，若係
    經他人同意以其名義製作之文書，縱有不實之記載，要難構
    成本條之罪，本件上開申請書，被告係經共犯蘇榮華同意以
    其名義填載申請，依上所述，自難認被告此部分有偽造私文
    書之犯行，遑論有行使偽造私文書之罪可言，故被告此部分
    亦不能證明其犯罪，本亦應為無罪之諭知，惟公訴意旨認其
    此部分所犯，與上開被訴有罪部分有牽連犯之裁判上一罪關
    係（起訴書上「證據並所犯法條」第二項，所載「至其所犯
    偽造文書罪與恐嚇取財罪間，方法有別，行為互異，請予分
    論併罰」云云，觀諸該項全文內容，應係誤載贅詞），故亦
    不另為無罪之諭知。
據上論斷，應依刑事訴訟法第273 條之1 第1 項、第299 條第1
項前段，刑法第28條、第56條、第346 條第3 項、第1 項、第21
6 條、第214 條、第55條，判決如主文。
本案經檢察官李吉祥到庭執行職務
中　　華　　民　　國　　94　　年　　4 　　月　　7 　　日
                    刑事第十九庭  法　官  彭  全  曄
以上正本證明與原本無異
如不服本判決應於送達後10日內向本院提出上訴狀
                                  書記官  梁  宜  庭
中　　華　　民　　國　　94　　年　　4 　　月　　7 　　日
附錄本案論罪科刑法條全文：
中華民國刑法第346條
(單純恐嚇罪)
意圖為自己或第三人不法之所有，以恐嚇使人將本人或第三人之
物交付者，處六月以上五年以下有期徒刑，得併科一千元以下罰
金。
以前項方法得財產上不法之利益，或使第三人得之者，亦同。
前二項之未遂犯罰之。
中華民國刑法第216條
(行使偽造變造或登載不實之文書罪)
行使第二百十條至第二百十五條之文書者，依偽造、變造文書或
登載不實事項或使登載不實事項之規定處斷。
中華民國刑法第214條
(使公務員登載不實罪)
明知為不實之事項，而使公務員登載於職務上所掌之公文書，足
以生損害於公眾或他人者，處三年以下有期徒刑、拘役或五百元
以下罰金。
